臺灣高等法院民事裁定
111年度家抗字第80號
抗  告  人  黃奕鑫
            黃卿艷
上列抗告人因請求夫妻剩餘財產分配事件，對於中華民國111年7
月28日臺灣士林地方法院110年度家財訴字第17號裁定提起抗告
，本院裁定如下：
    主  文
抗告駁回。
抗告費用由抗告人負擔。
    理  由
一、按當事人死亡者，訴訟程序在有繼承人、遺產管理人或其他
    依法令應續行訴訟之人承受其訴訟以前當然停止；承受訴訟
    人，於得為承受時，應即為承受之聲明；當事人不聲明承受
    訴訟時，法院亦得依職權，以裁定命其續行訴訟。民事訴訟
    法第168條、第175條第1項、第178條分別定有明文。又當事
    人對於法院依職權裁定命應承受訴訟人續行訴訟之裁定，得
    為抗告，此亦為民事訴訟法第179條所明定。
二、經查：
　㈠黃國恩與吳雪美為夫妻，共同育有抗告人黃卿艷、黃奕鑫及
    黃奕矗。吳雪美於民國109年11月8日死亡後，黃國恩以黃卿
    艷為被告提起夫妻剩餘財產分配之本案請求。黃國恩嗣於11
    1年7月14日死亡，其繼承人中之黃奕矗隨於同年月18日具狀
    聲明承受訴訟，原法院審酌黃卿艷為本案被告，無從聲明承
    受訴訟，乃依職權裁命同為黃國恩繼承人之黃奕鑫承受訴訟
    ，於法核無不當。
　㈡抗告人之抗告意旨略以：吳雪美死亡後，繼承人間業就其遺
    產及黃國恩之夫妻剩餘財產分配事項達成共識，黃奕矗卻用
    黃國恩名義逕對黃卿艷起訴請求本案，黃國恩因已死亡而未
    及撤回，原法院竟未依民事訴訟法第56條之1規定，使黃奕
    鑫有陳述意見之機會並裁定追加為原告，即逕以原裁定命無
    意願之黃奕鑫為黃國恩承受訴訟人，程序上顯有瑕疵。爰提
    起本件抗告，請求廢棄原裁定云云。然按當事人死亡者，應
    由其繼承人之全體承受訴訟，始為合法。查黃國恩前於110
    年5月26日對黃卿艷提起夫妻剩餘財產分配本案訴訟，其嗣
    於111年7月14日死亡，繼承人為黃奕鑫、黃卿艷及黃奕矗等
    情，有本案民事起訴狀、黃國恩死亡證明書、相關人戶籍謄
    本在卷可稽（原法院卷第7頁、第269至273頁）。黃國恩因
    死亡而於本案喪失當事人能力，除黃卿艷因訴訟對立關係，
    不存在應承受之訴訟上地位外，自應由其他繼承人即黃奕矗
    、黃奕鑫按首揭規定依法承受訴訟。現黃奕矗已為承受訴訟
    （原法院卷第265頁），為使本案程序得以續行，縱黃奕鑫
    未為聲明，法院本得依職權裁定命其承受訴訟，此與黃國恩
    所提本案請求訴訟標的是否需在吳雪美全體繼承人間合一確
    定，有無必要另裁命追加其他繼承人為原告以符當事人適格
    要件之判斷究有不同，依法所應為之處置分屬二事，抗告人
    主張原法院未先依民事訴訟法第56條之1辦理有所不當，顯
    存誤會。
　㈢從而，原法院依民事訴訟法第178條規定，裁定本案應由黃奕
    鑫為黃國恩之承受訴訟人以續行訴訟，經核於法並無違誤。
    抗告論旨仍執前詞指謫原裁定不當，求予廢棄，為無理由，
    應予駁回。
三、據上論結，本件抗告均為無理由。爰裁定如主文。
中　　華　　民　　國　　111 　年　　11　　月　　29　　日
                  家事法庭
                      審判長法  官  楊絮雲
                            法  官  郭顏毓
                            法  官  盧軍傑
正本係照原本作成。
本裁定除以適用法規顯有錯誤為理由外，不得再抗告。如提起再
抗告，應於收受送達後10日內委任律師為代理人向本院提出再抗
告狀。並繳納再抗告費新臺幣１千元。
中　　華　　民　　國　　111 　年　　11　　月　　30　　日
　　　　　　　　　　　　　  書記官  李佳姿